【裁判字號】    99,交聲,334
【裁判日期】    991116
【裁判案由】    違反道路交通管理處罰條例聲明異議
【裁判全文】
臺灣花蓮地方法院交通事件裁定         99年度交聲字第334號
原處分機關  交通部公路總局臺北區監理所花蓮監理站
異  議  人  甲○○
即受處分人
上列異議人即受處分人因違反道路交通管理處罰條例案件，對於
交通部公路總局臺北區監理所花蓮監理站民國99年 7月15日所為
之裁決（花監違字第裁44-P00000000號），聲明異議，本院裁定
如下：
    主  文
原處分關於吊扣甲○○普通大貨車駕駛執照壹拾貳個月部分撤銷
。
上開撤銷部分，甲○○汽車駕駛人駕駛汽車，經測定酒精濃度超
過規定標準，吊扣普通小型車駕駛執照壹拾貳個月。
    理  由
一、原處分意旨略以：本件異議人即受處分人（下稱受處分人）
    甲○○於民國99年 7月14日22時17分許，酒後駕駛車牌號碼
    CS- 2733號自用一般小客車，行經花蓮縣吉安鄉七腳川溪處
    為警查獲並施以酒精濃度測試，測得呼氣中所含酒精濃度達
    每公升0.50毫克，經花蓮縣警察局吉安分局以花警交字第P0
     0000000號舉發違反道路交通管理事件通知單掣單舉發，並
    由原處分機關依道路交通管理處罰條例第35條第1項第1款之
    規定，裁罰異議人罰鍰新臺幣（下同）34,500元，吊扣普通
    大貨車駕駛執照12個月，並依同條例第24條第1項第2款施以
    道路交通安全講習等語。
二、異議意旨略以：受處分人因係家庭經濟支柱，母親及妻子均
    無固定收入，如吊扣大貨車駕照，家庭將頓失經濟來源，請
    求讓異議人可以在工作崗位上繼續開車工作，以減輕家庭負
    擔，僅針對吊扣普通大貨車駕駛執照部分聲明異議等語。
三、按汽車駕駛人飲用酒類或其他類似物後，其吐氣所含酒精濃
    度超過每公升0.25毫克，不得駕車；駕駛汽車經測試檢定酒
    精濃度超過標準，處汽車駕駛人罰鍰新臺幣 1萬5千元以上6
    萬元以下，並當場移置保管該汽車及吊扣駕駛執照 1年，及
    應接受道路交通安全講習，道路交通安全規則第114條第2款
    、道路交通管理處罰條例第35條第 1項第1款、第24條第1項
    第 2款分別定有明文。復按道路交通管理處罰條例第68條業
    於94年12月14日修正，並自95年3月1日施行，該次修正前之
    道路交通管理處罰條例第68條規定：「汽車駕駛人，因違反
    本條例及道路交通安全規則之規定，受吊扣或吊銷駕駛執照
    處分時，吊扣或吊銷其持有各級車類之駕駛執照。」而修正
    後之道路交通管理處罰條例第68條規定：「汽車駕駛人，因
    違反本條例及道路交通安全規則之規定，受吊銷駕駛執照處
    分時，吊銷其持有各級車類之駕駛執照。」該條文修正前，
    其原提案修正條文為：「汽、機車駕駛人，因違反本條例及
    道路交通安全規則之規定，受吊扣或吊銷駕駛執照處分時，
    吊扣或吊銷其違法或違規當時所駕駛車輛之駕駛執照。」立
    法理由略以：「原條文將違法或違規駕駛人所持有各級車類
    之駕駛執照一併吊扣或吊銷，失之過酷，影響人民工作及生
    活甚鉅，爰修正之」等語，是以其立法意旨在於違規行為對
    道路交通秩序之維持及道路交通安全已生較大之影響，故規
    定吊扣或吊銷其持有各級車類之駕駛執照，以限制其繼續駕
    車行駛道路之權利，其係屬駕駛行為之限制，並不因所持駕
    駛執照種類不同而有所差異。而最後通過之修正條文，係將
    道路交通管理處罰條例第68條原有條文中之「吊扣或」3 字
    刪除各情，有立法院交通委員會94年10月5日台立交字第094
    2400 153號函附道路交通管理處罰條例第68條審查報告可參
    （參立法院公報第94卷第70期第135至138頁）。則參照上開
    立法理由及立法經過，依修正後之條文，按上開規定受「吊
    銷駕照」處分者，仍維持吊銷其持有各級車類之駕駛執照，
    至於受「吊扣駕照」處分者，則僅「吊扣」其違法或違規當
    時所駕駛車輛之駕駛執照，不再吊扣其持有各級車類之駕駛
    執照，此觀之立法理由及立法經過至明（臺灣高等法院96年
    度交抗字第642號、臺灣高等法院臺中分院 97年度交抗字第
    776號裁定意旨參照）。
四、經查：
(一)本件受處分人於99年7月14日22時17分許，駕駛車牌號碼CS-
    2733號自用一般小客車，在花蓮縣吉安鄉七腳川溪處，因呼
    氣中所含酒精濃度達每公升0.50毫克，經花蓮縣警察局吉安
    分局當場舉發等情，為受處分人所不爭執，並有舉發違反道
    路交通管理事件通知單 1份附卷可稽，足認受處分人確有上
    揭違規事實。
(二)公路監理機關依道路交通安全規則第50條第 1項發給汽車駕
    駛執照乃授益之行政處分，而駕駛不同車類汽車應取得各該
    類汽車駕駛執照，此觀道路交通安全規則第53條就各類汽車
    駕駛執照予以列舉可知。又為求行政管理之簡便性，基於「
    1人1照原則」，道路交通安全規則第61條規定：「汽車駕駛
    人取得高 1級車類之駕駛資格者，應換發駕駛執照，並准其
    駕駛較低級車類之事輛，其規定如下：三、已領有大貨車駕
    駛執照者，得駕駛小型車、輕型機器腳踏車……。」此「換
    發」駕駛執照之授益處分形式上雖僅有 1個，惟所授予之利
    益卻有多種，即同時賦予多項不同等級車類之駕駛資格，且
    各該不同等級車類駕駛資格客觀上亦非不可分，故不影響領
    取駕駛執照人換發前之原有權利。本件受處分人領有職業聯
    結車駕駛執照，依前揭規定，自具備駕駛自用小客車資格。
(三)本件受處分人上開違規行為係發生於99年 7月14日，自應適
    用94年12月14日修正，並自95年3月1日施行之道路交通管理
    處罰條例第68條規定，該條既已將「吊扣」等字刪除，依照
    上開說明，受處分人受吊扣駕駛執照處分時，自不得再吊扣
    其持有各級車類之駕駛執照，故原處分機關於作成吊扣駕駛
    執照處分時，應就行為人所應吊扣之駕駛執照種類予以限定
    ，始符合依法行政原則。而受處分人為本件違規行為時，係
    駕駛自用一般小客車（普通小型車），揆諸前開說明，其依
    法所受之處分應為限制其駕駛普通小型車之權利，即應吊扣
    其普通小型車駕駛執照，自不能越級限制其駕駛普通大貨車
    之權利。
(四)另公路機關因汽車駕駛人取得高 1級車類之駕駛資格者，應
    換發駕駛執照，並准其駕駛較低級車類之車輛，而已領有大
    貨車駕駛執照者，得駕駛小型車、輕型機器腳踏車，於現行
    實務上基於 1人1照原則僅逐級核給汽車駕駛執照1張，致持
    有普通大貨車駕駛執照者，因駕駛普通小型車違規，而須吊
    扣普通小型車駕駛執照時，產生技術層面之困難，惟行政機
    關本應時時因應法令之變更，而精進其行政執行成效，斷不
    得因技術層面之困難，即置立法修正通過之條文不予遵守適
    用，甚或逾越比例原則，逕吊扣其持有各級車類之駕駛執照
    ，侵害受處分人之工作權，是此執行技術層面之問題，尚難
    據為原處分並無不當之理由，而苛求受處分人容忍。
五、準此，原處分機關未考量於94年12月14日修正，自95年3月1
    日施行之道路交通管理處罰條例第68條規定修正意旨與內涵
    ，竟仍吊扣受處分人普通大貨車駕駛執照，即有違誤。是本
    件異議為有理由，原處分關於裁處吊扣受處分人普通大貨車
    駕駛執照12個月部分，自應由本院予以撤銷，並就撤銷部分
    改諭知如主文第 2項所示之處罰。至原處分機關另裁處受處
    分人罰鍰34,500元及施以道安講習部分，未經異議，業已確
    定，附此敘明。
六、據上論斷，應依應依道路交通管理處罰條例第87條第 2項，
    道路交通事件處理辦法第19條規定，裁定如主文。
中    華    民    國    99    年    11     月   16    日
                  交通法庭      法  官  吳育汝
上列正本證明與原本無異。
如對本裁定不服，應於送達後 5日內，向本院提出抗告狀（應抄
附繕本）。
中    華    民    國    99    年    11    月    16    日
                                書記官

司法院資訊處製作；財團法人民間司法改革基金會備份。
